【裁判字號】    98,訴,4445
【裁判日期】    990121
【裁判案由】    毒品危害防制條例
【裁判全文】
臺灣板橋地方法院刑事判決              98年度訴字第4445號
公  訴  人  臺灣板橋地方法院檢察署檢察官
被      告  甲○○
上列被告因違反毒品危害防制條例案件，經檢察官提起公訴（98
年度毒偵字第8400號），被告於準備程序中就被訴事實為有罪之
陳述，經本院合議庭裁定改以簡式審判程序審理，判決如下：
    主  文
甲○○施用第一級毒品，累犯，處有期徒刑拾月。
    事  實
一、甲○○前於民國(1)89年間因施用毒品案件，經本院少年法庭
    裁定送勒戒處所觀察、勒戒，認無繼續施用毒品傾向，經本
    院少年法庭以89年度少調字第1433號為不付審理裁定；(2)又
    於90年間因施用毒品案件，經臺灣桃園地方法院少年法庭裁
    定送勒戒處所觀察、勒戒，認無繼續施用毒品傾向，經同院
    少年法庭以90年度少調字第85號為不付審理裁定；(3)另於同
    年間因施用毒品案件，經本院以90年度毒聲字第3118號裁定
    送勒戒處所觀察、勒戒，認無繼續施用毒品傾向，於90年8
    月10日釋放出所，並由臺灣板橋地方法院檢察署檢察官於90
    年8 月15日以90年度毒偵字第3076號為不起訴處分確定；(4)
    再於92年間因施用毒品等案件，由檢察官提起公訴並聲請強
    制戒治。戒治部分，由本院以92年度毒聲字第1245號裁定令
    入戒治處所施以強制戒治1 年，因法律修正而於93年1 月9
    日釋放出所；起訴部分，經本院以92年度訴字第1389號判決
    施用第一級毒品罪處有期徒刑6 月，施用第二級毒品處處有
    期徒刑3 月，應執行有期徒刑7 月確定，嗣於93年8 月4 日
    縮刑期滿執行完畢。
二、詎甲○○仍不知戒除毒癮，竟於上開觀察勒戒、強制戒治執
    行完畢5 年內再犯施用毒品罪經法院科刑處罰後，基於施用
    第一級毒品海洛因之犯意，於97年7 月11日夜間某時許，在
    不詳處所，以海洛因摻入香菸內點燃吸食煙霧之方式，施用
    海洛因1 次（起訴書略載時間及施用方式部分，應予更正）
    。嗣於97年7 月15日11時8 分許，在臺灣宜蘭地方法院檢察
    署第五偵查庭接受訊問後，同意採集尿液檢體，經採集其尿
    液檢體送驗後，結果呈鴉片類陽性反應，始查悉上情。
三、案經臺灣宜蘭地方法院檢察署檢察官呈請臺灣高等法院檢察
    署檢察長令轉臺灣板橋地方法院檢察署檢察官偵查起訴。
    理  由
一、本案被告甲○○所犯為死刑、無刑徒刑或最輕本刑為3 年以
    上有期徒刑以外之罪，其於準備程序中就被訴事實為有罪之
    陳述，經法官告知簡式審判程序之旨，並聽取公訴人之意見
    後，依刑事訴訟法第273 條之1 第1 項規定，裁定由受命法
    官獨任進行簡式審判程序，合先敘明。
二、上開事實，業據被告甲○○於本院審理時坦承不諱，且被告
    為警查獲時採尿送驗結果，呈嗎啡（即海洛因水解後之反應
    ）之陽性反應，有臺灣宜蘭地方法院檢察署施用毒品犯受保
    護管束人尿液檢體監管紀錄表及臺灣檢驗科技股份有限公司
    97年7 月25日CH/2008/70986 號濫用藥物檢驗報告1 紙在卷
    可證。再現今實務上辦理毒品案件，常用檢驗尿液中是否含
    有毒品反應之方法有免疫學分析法和層析法兩類；尿液初步
    檢驗係採用免疫學分析法，由於該分析法對結構類似之成分
    ，亦可能產生反應，故初步檢驗呈陽性反應者，需採用另一
    種不同分析原理之檢驗方法進行確認。經行政院衛生署認可
    之檢驗機構係採用氣相層析質譜儀分析法（GC /MS）；以氣
    相層析質譜儀分析法進行確認者，均不致產生偽陽性反應。
    再查施用海洛因、甲基安非他命後，其於尿液中排出之最長
    時限，受施用劑量、施用方式、個人體質及其代謝情況等因
    素影響，因個案而異，施用海洛因一般可檢出之最長時間為
    海洛因服用後2 至4 天，此觀諸行政院衛生署管制藥品管理
    局92年3 月10日管檢字第0920001495號函文意旨自明，而本
    案被告所採集之尿液，經依酵素免疫分析法初步篩檢，再依
    氣相層析質譜儀分析法確認，均呈施用海洛因後之嗎啡及甲
    基安非他命陽性反應，已如上述，並有上開檢驗報告1 紙可
    憑；上述鑑驗結果，均係檢驗機關以精密儀器科學檢驗方法
    所得之結論，自可憑信。是被告自白核與事實相符，從而被
    告於採尿前4 日即97年7 月11日確有施用第一級毒品海洛因
    之犯行甚明。
三、按毒品危害防制條例於92年7 月9 日修正公布，其中第20條
    、第23條將施用毒品之刑事處遇程序，區分為「初犯」、「
    5 年內再犯」、「5 年後再犯」，而依立法理由觀之，僅限
    於「初犯」、「5 年後再犯」，始應先經觀察、勒戒或強制
    戒治程序，倘被告於5 年內已再犯，經依法追訴處罰，縱其
    第三次（或第三次以上）再度施用毒品之時間，在初犯經觀
    察、勒戒或強制戒治執行完畢釋放5 年以後，已不合於「5
    年後再犯」之規定，且因已於「5 年內再犯」，顯見其再犯
    率甚高，原實施觀察、勒戒或強制戒治，已無法收其實效，
    即應依該條例第10條處罰，最高法院95年5 月9 日95年度第
    7 次刑事庭會議決議可資參照。查被告前於(1)89年間因施用
    毒品案件，經本院少年法庭裁定送勒戒處所觀察、勒戒，認
    無繼續施用毒品傾向，經本院少年法庭以89年度少調字第
    1433號為不付審理裁定；(2)又於90年間因施用毒品案件，經
    臺灣桃園地方法院少年法庭裁定送勒戒處所觀察、勒戒，認
    無繼續施用毒品傾向，經同院少年法庭以90年度少調字第85
    號為不付審理裁定；(3)另於同年間因施用毒品案件，經本院
    以90年度毒聲字第3118號裁定送勒戒處所觀察、勒戒，認無
    繼續施用毒品傾向，於90年8 月10日釋放出所，經臺灣板橋
    地方法院檢察署檢察官於90年8 月15日以90年度毒偵字第
    3076號為不起訴處分；(4)再於92年間因施用毒品等案件，由
    檢察官提起公訴並聲請強制戒治。戒治部分，由本院以92年
    度毒聲字第1245號裁定令入戒治處所施以強制戒治1 年，因
    法律修正而於93年1 月9 日釋放出所；起訴部分，經本院以
    92年度訴字第1389號判決施用第一級毒品罪處有期徒刑6 月
    ，施用第二級毒品罪處有期徒刑3 月，應執行有期徒刑7 月
    確定，嗣於93年8 月4 日縮刑期滿執行完畢等節，有臺灣板
    橋地方法院檢察署刑案資料查註紀錄表、全國施用毒品案件
    紀錄表及臺灣高等法院被告前案紀錄表各1 份在卷可參。是
    被告於觀察、勒戒及強制戒治執行完畢釋放後，5 年內已再
    犯施用毒品案件，經法院判處罪刑確定，則其再犯本件施用
    毒品案件，即非屬該條例第20條第3 項所稱「5 年後再犯」
    之情形，檢察官自應依法追訴。從而，本件事證明確，被告
    犯行應堪認定。
四、查海洛因屬毒品危害防制條例第2 條第2 項第1 款所稱之第
    一級毒品，不得持有、施用，被告甲○○竟持以施用，核其
    所為，係犯同條例第10條第1 項之施用第一級毒品罪。其施
    用前持有海洛因之低度行為，應為施用之高度行為所吸收，
    不另論罪。查被告前有如事實欄所示之科刑及執行情形，有
    臺灣高等法院被告前案紀錄表1 份附卷足憑，其於刑之執行
    完畢後5 年內故意再犯本件有期徒刑之罪，為累犯，應依法
    加重其刑。爰審酌被告素行非佳，此有卷附之臺灣高等法院
    被告前案紀錄表1 份可參，且被告經觀察勒戒、強制戒治及
    多次刑事科刑處罰後，仍未能戒除毒癮，顯見其無戒毒悔改
    之意，惟念其施用毒品之次數僅1 次，犯罪後同意接受採尿
    ，並坦認犯行，態度尚稱良好等一切情狀，量處如主文所示
    之刑。
據上論斷，應依刑事訴訟法第273 條之1 第1 項、第299 條第1
項前段，毒品危害防制條例第10條第1 項，刑法第11條前段、第
47條第1 項，判決如主文。
本案經檢察官陳豐年到庭執行職務。
中    華    民    國    99    年    1     月    21    日
                  刑事第十一庭  法  官  陳海寧
以上正本證明與原本無異。
如不服本判決應於收受本判決送達後10日內向本院提出上訴書狀
，其未敘述上訴理由者，並得於提起上訴後10日內向本院補提理
由書狀（均須按他造當事人之人數附繕本）「切勿逕送上級法院
」。
中    華    民    國    99    年    1     月    21    日
                                書記官  潘佳欣
附錄本案論罪科刑法條
毒品危害防制條例第10條
施用第一級毒品者，處 6 月以上 5 年以下有期徒刑。
施用第二級毒品者，處 3 年以下有期徒刑。


司法院資訊處製作；財團法人民間司法改革基金會備份。
